【裁判字號】    95,上國易,5
【裁判日期】    950912
【裁判案由】    國家賠償
【裁判全文】
臺灣高等法院民事判決                 95年度上國易字第5號
上   訴   人  鉑鈾科技股份有限公司
                        2樓
兼法定代理人  丁○○
共        同
訴 訟代 理人  丙○○
              陳垚祥律師
上 列  一 人
複  代 理 人  李富湧律師
被  上 訴 人  台北市政府
                        設台北市市○路1號
法 定代理 人  乙○○    住同上
被  上 訴 人  甲○○    住同上
共        同
訴 訟代理人  黃旭田律師
複  代 理人  黃鈺律師
上列當事人間請求國家賠償事件，上訴人對於中華民國94年12月
30日臺灣臺北地方法院94年度國字第28號第一審判決提起上訴，
並為訴之追加，本院於95年8月29日言詞辯論終結，判決如下：
    主  文
上訴及追加之訴均駁回。
第二審訴訟費用由上訴人負擔；追加之訴訴訟費用由上訴人丁○
○負擔。
    事實及理由
甲、程序方面：
一、按在第二審為訴之變更或追加，非經他造同意，不得為之，
    但請求之基礎事實同一、擴張或減縮應受判決事項之聲明者
    ，不在此限，民事訴訟法第446條第1項、第255條第1項第2
    、3款定有明文。查上訴人等原依國家賠償法第2條及民法第
    186條之規定（見原審卷8頁反面、190頁反面），起訴請求
    被上訴人等應給付新台幣（以下同）980,600元本息。上訴
    後，上訴人等依國家賠償法第2條第2項之規定請求被上訴人
    台北市政府（下稱台北市政府）賠償545,039元本息，上訴
    人等依民法第186條第1項規定請求被上訴人甲○○（下稱甲
    ○○）賠償545,039元本息，上訴人丁○○（下稱丁○○）
    部分並再依民法第195條規定，分別對被上訴人等追加請求
    慰撫金20萬元本息，前開上訴人等對被上訴人等之請求，並
    有不真正連帶債務之關係，核屬基於同一基礎事實，且為減
    縮及擴張應受判決事項之聲明，為合法訴之變更及追加，應
    予准許。
二、次按依國家賠償法請求損害賠償時，應先以書面向賠償義務
    機關請求之。賠償義務機關對於前項請求，應即與請求權人
    協議。協議成立時，應作成協議書，該項協議書得為執行名
    義；又請求權人因賠償義務機關拒絕賠償，或協議不成立而
    起訴者，應於起訴時提出拒絕賠償或協議不成立之證明書。
    請求權人因賠償義務機關逾期不開始協議或拒不發給前項證
    明書而起訴者，應於起訴時提出已申請協議或已請求發給證
    明書之證明文件；原告之起訴不合程式或不備其他要件者，
    法院應以裁定駁回之，國家賠償法第10條、國家賠償法施行
    細則第37條、民事訴訟法第249條第1項第6款分別定有明文
    。是依國家賠償法請求國家機關為損害賠償時，應先以書面
    向賠償義務機關請求之，必賠償義務機關拒絕賠償，請求權
    人始得提起損害賠償之訴。而該賠償義務機關與請求權人間
    就國家賠償事件所為之協議，係訴訟前之先行程序，為訴權
    存在必備之要件，故如未踐行此項協議先行程序即行起訴，
    應認起訴不合法而予駁回。本件丁○○就同一事件前向台北
    市政府請求國家賠償，經台北市政府拒絕之，有台北市商業
    管理處函可憑（見原審卷25頁），且為台北市政府所不爭執
    ，丁○○提起本件國家賠償訴訟，參諸前開法律規定，並無
    不合。又依前開台北市商業管理處函所示，向台北市政府聲
    請國家賠償者，並未包括上訴人鉑鈾科技股份有限公司（下
    稱鉑鈾公司），是有關本件鉑鈾公司起訴請求台北市政府國
    家賠償部分，未踐行前開協議之先行程序即行起訴，不合法
    定程式，應予駁回。
乙、實體方面：
一、上訴人等主張：鉑鈾公司之董事長為丁○○，未曾改選，然
    鉑鈾公司董事即訴外人王證能竟勾結其他董事即訴外人陳建
    良及邵子娥，偽造民國（下同）92年8月6日之董事會決議錄
    並改選訴外人王證能為董事長，且利用丁○○出國期間，向
    台北市政府申請董事長變更登記，詎台北市政府之承辦人甲
    ○○依前開董事會決議錄所載即知係違反公司法第203條規
    定為非董事長召集之董事會，且丁○○亦未委任王證能代為
    召集，又丁○○亦未經股東會決議解任而無補選董事長之必
    要，甲○○竟未盡書面審查義務違法核准補選王證能為董事
    長之行政處分，案經丁○○向台灣台北地方法院提起確認鉑
    鈾公司召開前開董事會決議無效之訴，並向經濟部訴願撤銷
    該核准登記王證能為董事長之行政處分，嗣經台灣台北地方
    法院判決確認該董事會決議無效確定，且經經濟部訴願審議
    委員會撤銷原處分在案。又訴外人王證能自92年8月6日起至
    93 年7月14日於擔任鉑鈾公司董事長期間，強行破壞公司門
    鎖、毀壞電腦網站網路、拆除電話電線及破壞公物，並非法
    過戶鉑鈾公司專利權於其私人名下，將公司財務占為己有，
    並將伊等逐出辦公室並驅散其他員工，導致伊等須另行租屋
    ，致受有980,600元之損害（包括彈性反光突起路標之研究
    開發費用30萬元、印表機清潔組之研究開發費用35萬元、基
    隆路房屋租金及押金44萬元、忠孝東路房屋租金及押金387,
    829元、管理費22,686元、電費6,706元及保全費2萬元，總
    計1,507, 221元，惟伊等僅請求賠償980,600元）等情，爰
    依國家賠償法第2條及民法第186條之規定，求為命被上訴人
    等給付980, 600元本息之判決。原審為上訴人全部敗訴之判
    決，上訴人等不服，聲明上訴，丁○○並依民法第195 條追
    加慰撫金20萬元之賠償。上訴人等於本院聲明：甲、原判決
    廢棄。乙、上開廢棄部分，(一)台北市政府應給付鉑鈾公司及
    丁○○545, 039元（包括基隆路房屋租金12萬元、忠孝東路
    房屋租金319,000元，再加上「監控系統」、「清潔費」、
    「鎖匙」、「水電費」、「搬運費」計10萬6,039元〈見本
    院卷178頁、原審卷170-173頁〉，惟其中鉑鈾公司請求台北
    市政府給付部分，因不符國家賠償法第10條規定，起訴程式
    不合法而予駁回，已如前述）及自起訴狀繕本送達翌日起算
    至法定遲延利息。(二)甲○○應給付鉑鈾公司及丁○○545,03
    9元，及自起訴狀繕本送達日起算之法定遲延利息。(三)上開
    第(一)項、第(二)項中之一項，被上訴人已履行一部或全部之給
    付者，另項之其他被上訴人免為一部或全部之給付。(四)台北
    市政府應給付丁○○20萬元及自95年6月28日起算之法定遲
    延利息。(五)甲○○應給付丁○○20萬元自95年6月28日起算
    之法定遲延利息。(六)上開第(四)項、第(五)項中之一項，被上訴
    人已履行一部或全部之給付者，另項之其他被上訴人免為一
    部或全部之給付（原審就上訴人等請求賠償彈性反光突起路
    標之研究開發費用30萬元、印表機清潔組之研究開發費用35
    萬元、基隆路房屋租金及押金32萬元、管理費22,686元、電
    費6,706元及保全費2萬元部分，為上訴人等敗訴之判決，未
    據上訴人等上訴而告確定）。
二、被上訴人等則以：依經濟部函釋可知，公司登記主管機關審
    理登記案件時，僅就公司檢附之各項文件採形式及書面審查
    ，無庸再審查其實體上是否屬實；又股份有限公司各類登記
    事項應依公司之登記及認許辦法第16條第1項規定辦理，訴
    外人王證能於92年8月7日所檢具之資料已符合上開規定之要
    求，且據上開董事會決議錄及簽到表之記載，可知丁○○確
    有不實增資虛報公司財產、盜賣發票等違法情事，且未出席
    該次董事會，足使第三人產生現任董事長即丁○○不知去向
    之印象，董事會自得依公司法第208條第3項規定召開董事會
    ，縱該董事會決議錄上無代理事項之記載，惟該公司董事僅
    4位，已有3位出席此董事會，且記錄上又有訴外人王證能為
    主席及改選董事長之決議之記載，均足使人認該董事會係由
    出席之3位董事互推選王證能代理董事長召開董事會並擔任
    主席，已有合法之代理權，是台北市政府准予鉑鈾公司變更
    董事長登記，應已符合書面形式審查之注意要求，至於事實
    上本次董事會是否經合法通知、是否符合七天前通知之要件
    、實質上原董事長丁○○是否尚能執行職務而無代理之必要
    等，尚須進行實質審查始能確定，並非伊等依書面審查即可
    確定，伊等自無任何故意或過失之情事。況且，上訴人等主
    張所受之房屋租金等損害，係因第三人王證能盜用其大小章
    及管區警員非法執行公權力，將其從承租之房屋趕走所致，
    伊等無從介入，縱認伊等做成系爭處分有疏失，該疏失與上
    訴人等所受之損害間亦無因果關係。另公司登記僅生將來公
    司得否對抗第三人之效果，要不因登記而改變公司董監事所
    為行為之效力，是丁○○為鉑鈾公司董事長之合法身分並不
    因伊等之變更登記而生影響，另依上訴人等所提有關忠孝東
    路房屋租金部分之證物，並未載明係由上訴人等承租，是上
    訴人等主張因伊等之核准變更登記行為而侵害丁○○之信用
    或名譽及受有租金等之損害，顯屬無稽。又上訴人等未能證
    明甲○○就前開核准鉑鈾公司變更登記之行為係故意違法行
    為，依民法第186條第1項及國家賠償法之規定，自無再向甲
    ○○請求賠償之理。並於本院聲明：上訴駁回。
三、上訴人等主張鉑鈾公司之董事長為丁○○，未曾改選，然鉑
    鈾公司董事即訴外人王證能竟與其他董事即訴外人陳建良及
    邵子娥，偽造92年8月6日之董事會決議錄並改選訴外人王證
    能為董事長，向台北市政府申請董事長變更登記，台北市政
    府之承辦人甲○○於92年8月20日為核准補選王證能為董事
    長登記之行政處分，嗣丁○○向台灣台北地方法院提起確認
    鉑鈾公司92年8月6日召開董事會決議無效之訴，並向經濟部
    訴願撤銷該核准王證能為董事長變更登記之行政處分，分別
    經台灣台北地方法院判決確認該董事會決議無效確定，且經
    經濟部訴願審議委員會撤銷原處分等情，為被上訴人等所不
    爭執，並有台北市政府准予變更登記函、台灣台北地方法院
    93 年度訴更一字第3號判決、經濟部訴願決定書等影本在卷
    可參（見原審卷7-16頁），堪信為真實。
四、上訴人等再主張台北市政府所屬公務員甲○○就前開鉑鈾公
    司董事長變更登記之申請，未盡形式審查義務，違法核准該
    變更登記，且該核准之變更登記，使伊等受有損害等情，則
    為被上訴人等所否認，並以前開情詞置辯。是本件兩造爭點
    厥為：台北市政府所屬公務員甲○○承辦前開鉑鈾公司董事
    長變更登記是否違反形式審查義務？又若甲○○有疏失，則
    該違法行為與上訴人等所受損害間是否有因果關係？爰分項
    審究如下：
  (一)台北市政府所屬公務員甲○○承辦鉑鈾公司董事長王證能變
    更登記是否違反形式審查義務部分：
  １按董事經選任後，應向主管機關申報，其選任當時所持有之
    公司股份數額，公司法第197條第1項前段定有明文；又公司
    設立登記後，有應登記之事項而不登記，或已登記之事項有
    變更而不為變更之登記者，不得以其事項對抗第三人，同法
    第12條亦設有規定。而有關股份有限公司董監事之選任，公
    司法第5章第4節設有相關規定，由是可知，有關公司董監事
    之選任，係採法人自治之原則，主管機關對於董監事之選任
    並不介入，亦不參與，法人於選任董監事後，由新任董監事
    將上開選舉結果向主管機關申報，並為變更登記。在此一過
    程中，主管機關既不參與，對於選舉過程中是否符合法令規
    定，有無違法情形，即無從知悉，就此部分爭議，乃留待質
    疑者向法院提起撤銷決議或確認無效之訴，以為補救，此觀
    諸公司法第189條、190條之規定自明。是以，主管機關就新
    任董監事申報就任並聲請為變更事項登記時，僅係審核形式
    上法人所提出之文件是否符合規範，對於文件之實質內容是
    否真正，例如選任董監事之股東會召集程序有無違法，選舉
    董監事之程序有無不當之處，並無調查之義務，亦無審酌調
    查之權力，非主管機關得逕予主動認定。另經濟部92年11月
    5日經商字第09200605540號函、88年6月2日商00000000 號
    、88年11月1日商00000000號解釋意旨亦稱我國公司法係採
    取準則主義，公司登記主管機關審理登記案件時，僅就公司
    檢附之各項文件採形式及書面審查，如符合法令規定及程式
    時即，即應淮為登記，無庸再審查其實體上是否屬實，亦有
    上開函件意旨可參（見本院卷40-42頁）。次按董事會由董
    事長召集之。又董事會未設常務董事者，應由三分之二以上
    董事之出席，及出席董事過半數之同意，互選一人為董事長
    ，並得依章程規定，以同一方式互選一人為副董事長。董事
    長對內為股東會、董事會及常務董事會主席，對外代表公司
    。董事長請假或因故不能行使職權時，由副董事長代理之；
    無副董事長或副董事長亦請假或因故不能行使職權時，由董
    事長指定常務董事一人代理之；其未設常務董事者，指定董
    事一人代理之；董事長未指定代理人者，由常務董事或董事
    互推一人代理之。公司法第203條第1項前段、同法第208條
    第1、3項定有明文。是股份有限公司董事長因故不能召集董
    事會時，於董事長未指定代理人之情況下，自得由董事互推
    一人代理之。
  ２經查，本件鉑鈾公司於92年8月6日時僅丁○○、王證能、陳
    建良、邵子娥4位董事，為兩造所不爭，再依王證能所提出
    之鉑鈾公司於92年8月6日所召開之董事會決議錄及簽到表（
    見原審卷47、48頁）所載有出席董事王證能、陳建良、邵子
    娥3位董事署名，另1名董事丁○○則未出席，又前開決議錄
    並記載「四、主席：王證能。五、報告事項：現任董事長丁
    ○○以不實增資虛報公司資產、資賣發票製作假帳及公然毀
    謗等重大情事，請董事會處置。六、討論事項：(一)改選董事
    長請議決案。決議：全體出席董事同意通過。(二)董事邵子娥
    提名新任董事長為王證能請議決案。決議：全體出席董事同
    意通過。(三)對於前任董事長丁○○違法情事將採取法律途徑
    。決議：全體出席董事同意通過。」等語，是依前開決議錄
    所載內容及由除丁○○以外之董事出席並作成決議之書面資
    料觀之，已足使一般人認為鉑鈾公司現任董事長丁○○因有
    不實增資、虛報公司資產、資賣發票製作假帳及公然毀謗等
    不能召開董事會之情事，並由除丁○○以外之其餘3位董事
    互推王證能代理董事長召開董事會並擔任主席，依前開公司
    法第208條之規定，王證能自屬合法代理董事長並有權召開
    前開董事會，且經董事會決議選任王證能為新任董事長，是
    台北市政府准予鉑鈾公司變更董事長登記為王證能，應已符
    合書面形式審查之注意要求。至事實上該次董事會是否經合
    法通知、實質上原董事長即丁○○是否有如決議錄上所載違
    法行為而有不能執行職務並由王證能代理召開前開董事會之
    必要等，尚須進行實質審查始能確定，並非被上訴人依書面
    審查即可確定，且亦非被上訴人等應僅為形式審查義務之範
    圍。是台北市政府及所屬公務員甲○○，准予王證能所為鉑
    鈾公司董事長變更登記，已盡其書面及形式審查義務，尚難
    認有何違法失職之處，上訴人等主張被上訴人等明知王證能
    申請公司負責人變更登記有不應准許事由存在，竟仍予准許
    ，乃侵權行為云云，不啻要求被上訴人為實質審查，自非有
    據。
  ３上訴人等再主張被上訴人等依王證能前曾申請准許自行召開
    股東會，其後卻係召開董事會；且丁○○亦未經股東會或董
    事會決議解任，而仍係董事長，故該董事會顯係由無召集權
    人所召集；又該董事會會議紀錄記載決議「改選董事長」，
    惟被上訴人等發函准予為補選董事長之變更登記，且丁○○
    並未經股東會或董事會決議解任而有出缺，或因任期屆滿之
    情形，均與公司法所規定補選或改選董事長之情形不符；另
    前開董事會「主席」為王證能，亦未表明「代理」，甲○○
    祇依92年8月6日董事會決議錄等文件於書面形式審查，即可
    一望而知上揭顯然之瑕疵，尤其甲○○明知鉑鈾公司於92年
    7月21日曾發函表示「王證能、張黃峰因違反公司法令情節
    重大，而被免職，且已提刑事告訴」，卻又臆測丁○○有王
    證能所指違法情事，並認其已去向不知，而未予查証，竟仍
    予核准其變更登記，甲○○執行公司登記職務時，實有故意
    或過失云云。經查，王證能所提出之92年8月6日鉑鈾公司董
    事會決議錄所載，依形式審查之，王證能依公司法第208 條
    第3項之規定，係屬合法召集該董事會之人，已如前述，不
    因該會議記錄之主席王證能有無記載代理丁○○召開之旨而
    有不同。次查，依前開董事會議事錄及該會議簽到表所載，
    該董事會經王證能召開時，丁○○當時仍為鉑鈾公司之董事
    兼董事長，是丁○○之董事長或董事身分，於召開前開董事
    會之前是否經股東會或董事會予以解任，均不影響主管機關
    形式審查前開董事會決議錄後認王證能係有權召集董事會之
    結果。再查，依前開決議錄六(一)所載之決議事項為改選董事
    長，依前開公司法208條第1項之股份有限公司董事長僅為1
    人之規定，該決議事項所謂改選董事長，自為解任董事長之
    意思，又該董事會召開之際，鉑鈾公司當時僅有董事4人，
    並經3人出席同意改選董事長之議案，亦與法定解任董事長
    之要件相符（雖公司法第20 8條第1項僅規定由3分之2以上
    董事之出席，及出席董事過半數之同意，互選1人為董事長
    ，就解任董事長部分未為規定，惟仍應以原選任之董事會決
    議，並依前開之出席人數及決議方法為之），是依該決議錄
    六(一)所載之決議事項及其決議結果，自形式上觀之，已生合
    法解任丁○○之董事長職務。又丁○○因遭董事會於董事長
    任期中決議解任後，新任董事長王證能任期至93年4月26 日
    ，與該屆董事或董事長任期相同，亦有王證能於聲請變更登
    記時所出具之董事（監察人）就任同意書可憑（見本院卷95
    頁），並經本院核閱台北市政府建設局第一科有關鉑鈾公司
    卷無訛，是依公司法應屬董事長出缺時再行補選之問題，被
    上訴人等並據以核准鉑鈾公司補選董事長變更登記之行政處
    分，核與公司法所為董事長補選之規定相符；至系爭董事會
    決議錄六(一)記載議決案為「改選」董事長，其用語雖與公司
    法係有關任期屆滿之董事選任始稱之為改選之規定不符，惟
    觀諸該決議錄全文，其真意為董事長任期中出缺之補選，仍
    屬顯而易見，尚難執前開決議錄記載為改選董事長，被上訴
    人等核准者為補選董事長，二者不同，主張被上訴人未盡形
    式審查義務。又查，訴外人王證能雖於92年7月9日以申訴書
    ，向台北市政府請求准許自行召集股東會，而台北市政府即
    告知其應檢附股東會召集通知書，或依公司法第173條規定
    另案申辦等情，有台北市政府發函予王證能之函文可憑（見
    本院卷149、146頁），惟此部分涉及者為王證能是否合法召
    開股東會之問題，核與本件被上訴人等係依據前開董事會決
    議錄所為形式審查後認原董事長丁○○經董事會決議解任，
    再另行選任新董事長王證能，並據以核准鉑鈾公司董事長變
    更登記無涉。至鉑鈾公司另於92年7月21日發函通知被上訴
    人等並無收到召開股東會通知書，該函並提及王證能與張黃
    峰因違反公司法令規定，情節重大，已經鉑鈾公司自92 年4
    月25日起予免職在案，並因該2人在92年4月份到7月份意圖
    損害而將本公司之大門鑰匙取走，將本公司之大門鎖住後，
    不前來開門，致員工無法前來本公司辦公，鉑鈾公司董事長
    丁○○已對王證能與張黃峰提出刑事告訴等語，有該函在卷
    可憑（見本院卷147頁），縱有該函所載之事實，並顯示丁
    ○○與王證能間確有紛爭，惟依公司法第198條第1項、第
    199條第1項規定，董事既由股東會決議選任，並由股東會隨
    時決議解任，公司或董事長個人未經股東會為解任之決議，
    自無代表公司對董事為解任之權限，又依鉑鈾公司僅對王證
    能提起刑事告訴，亦無公司法第192條笫5項準用同法第30
    條第2款所規定曾犯詐欺、背信、侵占罪經受有期徒刑1年以
    上宣告，服刑期滿尚未逾2年之失格解任之情形，實無法證
    明王證能已喪失鉑鈾公司之董事身分；又丁○○與王證能間
    確有紛爭，亦如是。末以，系爭董事會決議錄上報告事項記
    載丁○○有不實增資虛報公司資產等重大情形，所涉及者為
    實質審查事項，尚非屬行政機關辦理公司登記所負形式審查
    義務之範疇，甲○○未發函向鉑鈾公司查證之，亦無違法失
    職可言。又經濟部訴願審議委員會雖認台北市政府准予變更
    鉑鈾公司董事長登記為王證能，難認已善盡審查之義務，而
    撤銷該行政處分，有經濟部訴願決定書可憑（見本院卷155-
    164頁），惟該決定書尚無拘束本院之效力，併此敘明。綜
    上，上訴人等所為前開主張，均不足為其等有利之認定。
  (二)若甲○○所為核准變更登記有疏失，則該違法行為與上訴人
    等所受損害間是否有因果關係部分：
  １上訴人等主張被上訴人等核准王證能申請鉑鈾公司董事長變
    更登記，使丁○○喪失鉑鈾公司董事長身分，並遭同業及外
    界對其產生質疑，損害丁○○之名譽及信用，並受有精神上
    之痛苦；又王證能於92年8月25日將丁○○自鉑鈾公司原基
    隆路之營業處所趕出，丁○○並另行租屋營業而受有房屋租
    金等損害乙節，為被上訴人等所否認。
  ２按公司法第12條規定公司登記之效力僅生將來公司得否對抗
    第三人之效果，是以股份有限公司之新任董事長自其就任後
    即生效力，並非經主管機關准予變更登記始生效力（最高法
    院68年台上字第2337號判例意旨參照）。再按國家賠償責任
    之成立，以公務員不法行為與損害之發生有相當因果關係為
    要件。
  ３經查，公司變更登記既僅為對抗第3人之要件，則丁○○是
    否具有鉑鈾公司董事長之身分，應依公司法、民法相關規定
    判定之，不因主管機關是否為變更登記而生實質變動效果，
    因此縱使被上訴人等核准王證能為鉑鈾公司董事長變更登記
    ，亦不當然使王證能取得鉑鈾公司董事長之身分。況且本件
    係訴外人王證能非法召開董事會補選董事長，並進而聲請董
    事長變更登記，丁○○於鉑鈾公司之董事長身分因而處於不
    確定之狀態，使丁○○個人之名譽、信用受有損害，或丁○
    ○未能依董事長身分對外代表鉑鈾公司行使該公司權利，致
    遭王證能將其自原營業處所驅離而另覓處所營業所受之損害
    ，均係王證能之不法行為所致，尚難認與被上訴人等人所為
    不具實質權義變動之核准鉑鈾公司董事長變更登記間，有相
    當因果關係。故上訴人等主張其等所受損害，與被上訴人等
    核准鉑鈾公司變更董事長登記間，有相當因果關係，自不足
    採。
丙、綜上所述，鉑鈾公司請求台北市政府給付損害賠償部分，其
    起訴不合法；又上訴人等主張被上訴人等核准鉑鈾公司變更
    董事長登記有違法失職，及伊等所受損害與前開核准公司董
    事長變更登記之行政處分行為間有因果關係，均不足採。從
    而，上訴人等本於國家賠償法、侵權行為，請求被上訴人等
    給付財產上所受損害545,039元本息，為一部分不合法，一
    部分無理由，均不應准許。其假執行之聲請亦失所附麗，應
    併予駁回。原審就前開鉑鈾公司起訴不合法部分，竟為實體
    判決，固有未當，然其結果則無不同；另上訴人等其餘請求
    部分，原審為上訴人等敗訴之判決及駁回其等假執行之聲請
    ，並無不合。上訴意旨指摘原判決不當，求予廢棄改判，為
    無理由，應予駁回。至丁○○於本院追加請求被上訴人等給
    付慰撫金20萬元本息部分，為無理由，亦應予駁回。
丁、本件事證已臻明確，兩造其餘主張及攻擊防禦方法，經核對
    本件判決結果無影響，爰不逐一論述，附此敘明。
據上論結，本件上訴及追加之訴，均為無理由，爰判決如主文。
中    華    民    國    95    年    9    月    12   日
                    民事第十五庭
                        審判長法  官 黃騰耀
                              法  官 黃國永
                              法  官 李媛媛
正本係照原本作成。
不得上訴。
中    華    民    國    95    年    9     月    14    日
                              書記官 秦仲芳


司法院資訊處製作；財團法人民間司法改革基金會備份。
